# 成本法变权益法、未实际出资

提问人：RMB_ 爱好者 时间：2017-03-27 13:55:54
陈老师：@chenyiwei 16年 1 月份A公司100%投资设立B公司，出资700.00万， 16 年 6 月与其他股东签订协议：变更注册资本为5,500.00万，A公司以 1 元每股出资2,695.00万元，占股49.00%，其他股东以 2 元每股出资 5,610.00 万元，占股2,805.00 万，比例为51.00%。 截止审计截止日 16 年 12 月 31 日，A公司实际出资 700 万，其他股东 1,100.00 万（未约定出资为实收资本或资本公积）。 根据企业经营情况判断 16 年 6 月后A公司对B公司属于存在重大影响，应权益法核算。 目前已查阅过：参考《瑞华研究 2010 ～ 2016 汇编》 539 页“全资子公司引入外部股东导致母公司持股比例下降时的处理”。
目前想法： 1 、实际已经丧失控制权，期末不将B公司纳入合并范围； 2 、根据协议 16 年 6 月（协议签订后）B公司49%经营损益归属于A， 16 年 6 月-16年 12 月按49%权益法核算B公司经营损益，确认投资收益。 对于具体处理方式，主要是其他股东溢价出资，不知如何处理： 1 、对于A公司个别报表应如何处理，对B公司的投资？ 2 、对于A公司合并报表应如何处理，对B公司的投资？

回答人：chenyiwei
首先要明确讨论前提，即B公司的各方股东依据其认缴出资比例还是实缴出资比例行使股东权利。如果没有明确约定，一般默认为按照实缴出资比例。 在上述讨论前提下，应当将另一股东的实缴出资超过A公司实缴出资额之日作为丧失控制权之日，A公司个别报表层面应按《企业会计准则解释第 7 号》第一条规定处理；合并报表层面应按《企业会计准则第 33 号——合并财务报表（ 2014 年修订）》第五十条规定处理。

提问人：RMB_ 爱好者 时间：2017-03-28 16:34:38
陈老师： 如果各方股东是按照认缴出资比例行使股东权利，在本年度合并层次长期股权投资和投资收益应如何处理（不考虑B公司经营损益）： 按照协议约定的A公司已出资的700.00万对应公允价值为1400.00万，A公司未出资的1,995.00万元的出资权利；其公允价值为1,995.00万元； 考虑： 对已经出资的股份在合并报表长投价值应当为1400.00万，将产生700.00万的投资收益； 是否本期应对，未出资对应的权利价值予以确认： 借：其他流动资产 1,995.00万元（出资权利在一年内行使完毕） 贷：
投资收益 1,995.00万元

回答人：chenyiwei
出资权的公允价值应当接近于零？为何会算出出资权有价值？另外即使有价值，基于历史成本原则，也不应确认一项单独的资产。

提问人：RMB_ 爱好者 时间：2017-03-29 09:07:10
陈老师： B公司的各方股东依据其认缴出资比例行使股东权利，A公司合并报表及单体报表应如何处理呢？

回答人：chenyiwei
A公司单体报表中应将本企业已认缴但尚未实缴的出资确认为负债；合并报表层面需按认缴出资比例在调整后的子公司净资产中计算归属母公司股东的份额和少数股东份额。